# 吸收合并的财税处理

提问人：chinahb2005 时间：2015-10-17 11:56:28
甲乙两个公司均为有限责任公司，甲公司吸收合并乙公司，乙公司的出资人为自然人股东，甲公司和乙公司在形式上没有关联关系，在实质上，乙公司是甲公司100%出资控制的公司。本次合并选择企业所得税特殊性税务处理，乙公司注销但不清算。依据《财政部、国家税务总局关于企业重组业务企业所得税处理若干问题的通知》（财税（ 2009 ） 59 号），选择特殊性税务处理的，乙公司可以资产、负债的原有计税基础并入甲公司。那么，甲公司在会计处理上，能否将两个公司的资产、负债、权益按照账面价值简单相加？谢谢！

回答人：chenyiwei
税务处理和会计处理是互相独立的两个范畴内的问题。会计上应遵循企业合并等适用的会计准则处理，根据是否构成企业合并、是否属于同一控制下的企业合并等问题进行会计处理，与所采用的税务处理方法无关。如果会计和税务处理有差异的，则进行纳税调整，并可按《企业会计准则第 18 号——所得税》的规定确认递延所得税负债或递延所得税资产。

提问人：chinahb2005 时间：2015-10-18 21:25:11
谢谢！ 关于合并的会计处理，目前只是在企业会计准则中有规范，在《企业会计制度》和《小企业会计准则》中均未对企业合并行为的会计处理进行规范。对于中小微企业，在不选择执行企业会计准则的情况下，若发生企业合并而且被合并企业的出资人按照其投资成本并入合并企业实收资本的，能否将其资产、负债、权益按照账面价值并入合并企业会计报表和会计账簿？

回答人：chenyiwei
不可以。原制度下企业合并会计处理应执行《企业兼并有关会计处理问题暂行规定》（财会字[1997]30号）。